臺灣高等法院高雄分院刑事判決　　　　95年度上訴字第2268號
上　訴　人　臺灣屏東地方法院檢察署檢察官
被　　　告　甲○○
上列上訴人因被告違反毒品危害防制條例案件，不服臺灣屏東地
方法院95年度訴字第644號中華民國95年9月29日第一審判決（起
訴案號：臺灣屏東地方法院檢察署95年度毒偵字第925號），提
起上訴，本院判決如下：
    主  文
原判決撤銷。
甲○○連續施用第一級毒品，累犯，處有期徒刑壹年肆月。
    事  實
一、甲○○前於民國88年間因施用毒品案件，經臺灣屏東地方法
    院裁定送觀察、勒戒後，因認有繼續施用毒品傾向，再經裁
    定令入戒治處所施以強制戒治1年，嗣經裁定停止戒治，而
    於89年7月31日執行完畢；又於上開強制戒治執行完畢釋放
    後5年內之92年間因連續施用第一級毒品罪，經臺灣屏東地
    方法院判處有期徒刑1年2月確定，於94年2月22日執行完畢
    。詎甲○○復基於施用第一級毒品之概括犯意，自95年3 月
    中旬某日起至同年6 月30日止，在其位於屏東縣屏東市歸心
    里福正巷16號之4 之住處，或屏東市市區之公廁內等處，以
    將海洛因加水置入針筒內注射之方式，約2 、3 日施用1 次
    ，連續施用第一級毒品海洛因多次。嗣於95年4 月11日16時
    許，為警在屏東市湖南里歸里巷48號林文隆住處，執行另案
    搜索時一併查獲，並經甲○○供述上情。
二、案經屏東縣警察局屏東分局報告臺灣屏東地方法院檢察署檢
    察官偵查起訴。
    理  由
一、本件被告甲○○所犯係死刑、無期徒刑、最輕本刑為3年以
    上有期徒刑以外之罪，已經被告就被訴事實為有罪之陳述，
    經本院聽取當事人之意見後，依刑事訴訟法第273條之1第1
    項之規定，裁定進行簡式審判程序。卷內之物證、書證等證
    據，依同法第273條之2規定，不受第159條第1項關於傳聞法
    則規定之限制，依法均有證據能力，合先明。
二、上開事實，業據被告甲○○於警、偵、原審及本院均坦承不
    諱，又其於95年4月11日17時50分許經警採尿送驗，檢驗結
    果確呈嗎啡（即海洛因代謝物）陽性反應，此有台灣檢驗科
    技股份有限公司濫用藥物尿液檢驗報告、尿液採證編號姓名
    對照表附卷為憑（見警卷第10、14頁），足證被告上開自白
    與事實相符，堪以採信。又被告前於88年間因施用毒品案件
    ，經臺灣屏東地方法院裁定送觀察、勒戒後，因認有繼續施
    用毒品傾向，再經裁定令入戒治處所施以強制戒治1年，嗣
    經裁定停止戒治，而於89年7月31日執行完畢；又於上開強
    制戒治執行完畢釋放後5年內因連續施用第一級毒品，經臺
    灣屏東地方法院判處有期徒刑1年2月確定，於94年2月22日
    執行完畢之事實，有臺灣高等法院被告前案紀錄表在卷可稽
    。是被告於強制戒治執行完畢釋放後，5年以內已再犯施用
    毒品犯行，並經依法追訴處罰後，復犯本件施用第一級毒品
    犯行之事證明確，堪以認定，揆諸前開說明，應依毒品危害
    防制條例第10條第1項規定處罰之。
三、查海洛因係毒品危害防制條例第2條第2項第1款所稱之第一
    級毒品，不得持有及施用，核被告所為，係犯毒品危害防制
    條例第10條第1項之施用第一級毒品罪。其施用前後持有第
    一級毒品之低度行為，應為其施用之高度行為所吸收，不另
    論罪。又被告先後多次施用第一級毒品犯行，時間緊接，罪
    名與犯罪構成要件相同，顯係基於概括犯意為之，應依連續
    犯之規定論以一罪，並依法加重其刑（被告行為後，刑法第
    56條關於連續犯之規定，業於94年2月2日修正公布刪除，並
    於95年7月1日施行，則被告之犯行，因行為後新法業已刪除
    上開規定，此刪除雖非犯罪構成要件之變更，但顯已影響行
    為人刑罰之法律效果，自屬法律有變更。比較新、舊法律結
    果，因舊法係依連續犯規定論以一罪，新法則應依行為數分
    別論罪，自以舊法較有利於被告，依刑法第2條第1項前段規
    定，仍應適用較有利於被告之行為時法律即舊法論以連續犯
    ，最高法院95年第8次刑事庭會議決議參照）。另公訴人雖
    僅就被告於95年3 月中旬至同年4月9日施用第一級毒品海洛
    因之犯行起訴，其餘部分未於起訴書中敘及，惟被告上開其
    餘施用第一級毒品之事實與前開已起訴之犯罪事實間，具連
    續犯裁判上一罪關係，自為起訴效力所及，本院自應一併予
    以審理。又被告前於92年間因連續施用第一級毒品罪，經臺
    灣屏東地方法院判處有期徒刑1年2月確定，於94年2 月22日
    執行完畢，有臺灣高等法院被告前案紀錄表為憑，其於執行
    完畢後5年內，故意再犯本件有期徒刑以上之罪，不論依修
    正前之刑法第47條，或修正後之刑法第47條第1 項之規定，
    均構成累犯，對被告而言並無有利或不利之情形，自不生新
    舊法比較之問題，即應依裁判時之修正後刑法第47條規定論
    以累犯（95年11月7日95年第21次刑事庭會議刑議字第6號決
    議足參），並加重其刑，並依法遞加重之。
四、原審據以論處被告罪刑，固非無見；惟查：原判決誤將後述
    退回檢察官之併案部分，併予審理，且將被告於95年6月30
    日以前之多次施用第一級毒品犯行，論以實質上一罪，均有
    未合。檢察官上訴意旨，雖以「被告所為多次施用第一級毒
    品犯行，係屬接續犯」等語，指摘原判決不當，雖無理由，
    惟原判決有上述可議，仍應撤銷改判。審酌被告前經強制戒
    制執行完畢，且曾因施用毒品經判處罪刑並執行完畢，竟仍
    未戒除施用毒品之惡習，復施用第一級毒品，戕害身心甚鉅
    ，惟念其施用毒品乃戕害自己之健康，尚未危及他人，其犯
    後坦承犯行之態度等一切情狀，認起訴求處之有期徒刑2年6
    月尚屬過重，應以量處如主文所示之刑為當。
五、退回檢察官移送原審併案部分（同上署95年度毒偵字第1200
    、1205、1265號）：
（一）併辦意旨略以：被告於95年7月4日16時25分許，由其兄王
      俊評陪同，自行前往屏東分局民族派出所報告其施用毒品
      犯行，並提出殘留第一級毒品海洛因之注射針筒1支、夾
      鍊袋2個扣案而查獲；同年7月17日15時50分許，因其兄王
      俊評發現被告仍繼續施用毒品而報警，經警在被告上址住
      處查獲，並扣得殘留第一級毒品海洛因之注射針筒1支、
      夾鍊袋1個；同年7月27日16時許，為警在被告上址住處前
      查獲，並扣得殘留第一級毒品海洛因之注射針筒1支、夾
      鍊袋1個，因認被告此部分亦涉犯上開施用第一級毒品罪
      嫌。並認為此部分犯行與起訴部分有「集合犯」之裁判上
      一罪關係等語（見原審卷第17頁）。
（二）然按刑法自95年7 月1 日修正生效，不僅刪除原本第56條
      連續犯之規定，甚至將分則中關於常業犯，即上開最高法
      院迄今唯一明揭為集合犯態樣之規定刪除，自無再將修法
      前向來通說認為成立連續犯態樣之犯罪，予以擴張解釋而
      認屬集合犯，又因被告此部分併辦施用行為，係於95年7
      月1日刪除刑法連續犯規定後所犯，自不能再與上開論罪
      部分之施用犯行論以連續犯（最高法院95年第8次刑事庭
      會議決議參照），本院自難併予審理，應退回由檢察官另
      行處理。
據上論結，依刑事訴訟法第369條第1項前段、第364條、第299條
第1項前段，毒品危害防制條例第10條第1項，刑法第2條第1項前
段、第11條、第47條第1項、修正前刑法第56條，判決如主文。
本案經檢察官張其主到庭執行職務。
中　　華　　民　　國　　96　　年　　 2 　　月　　8　　日
                  刑事第一庭    審判長法官　郭雅美
                                      法官　莊崑山
                                      法官　張意聰
以上正本證明與原本無異。
如不服本判決應於收受本判決後10日內向本院提出上訴書狀，其
未敘述上訴理由者，並得於提起上訴後10日內向本院補提理由書
狀（均須按他造當事人之人數附繕本）「切勿逕送上級法院」。
中　　華　　民　　國　　96　　年　　 2 　　月　　8　　日
　　　　　　　　　　　　　　　　　　書記官　呂素珍
附錄本判決論罪科刑法條：
毒品危害防制條例第10條第1項
施用第1級毒品者，處6月以上5年以下有期徒刑。
